臺灣板橋地方法院刑事判決　　　　　　 100年度易字第2688號
公　訴　人　臺灣板橋地方法院檢察署檢察官
被　　　告　莊金蘭
上列被告因毀損案件，經檢察官提起公訴（100 年度偵字第1641
6 號），本院判決如下：
    主  文
莊金蘭損壞他人之機車輪胎，足以生損害於他人，處罰金新臺幣
伍佰元，如易服勞役，以新臺幣壹仟元折算壹日；緩刑貳年。
    事  實
一、莊金蘭係址設新北市○○區○○路178 號樂吉兒幼兒學校園
    長，民國100 年5 月23日星期一11時49分許，因見高瑜菁所
    有之車牌號碼RES-219 號輕型機車停放於上開幼兒學校前，
    心生不滿，遂基於毀損之犯意，以不詳異物，刺破上開機車
    前輪胎右側，足生損害於高瑜菁；嗣於100 年5 月23日17時
    許，高瑜菁之夫林士傑因接送小孩而至前揭機車停車處騎乘
    該機車，發現機車前輪胎壓不足（即沒有氣），乃將之騎乘
    至附近機車店打氣，然於翌日7 時20分許，林士傑之父欲騎
    乘該機車時，仍發現該機車前輪胎壓不足（即沒有氣），乃
    復將之騎乘至附近機車行，嗣由林士傑於同日10時至車行取
    車時，車行告知該機車前輪係遭異物刺破而胎壓不足（即沒
    有氣）且已無法補胎，而需更換新輪胎，高瑜菁、林士傑查
    悉有異，經調取案發現場之監視錄影檔案併報警處理而悉上
    情。
二、案經高瑜菁訴由新北市政府警察局中和第二分局移送臺灣板
    橋地方法院檢察署檢察官偵查後起訴。
    理  由
壹、證據能力部分：
    本案以下所引用之卷證資料（包含人證與文書證據、物證等
    ），並無證據證明係公務員違背法定程序所取得，又被告以
    外之人於審判外之陳述，經核並無非出於自由意願而為陳述
    或遭違法取證及顯有不可信之情況，再卷內之文書證據，亦
    無刑事訴訟法第159 條之4 之顯有不可信之情況與不得作為
    證據之情形，且公訴人及被告迄本院言詞辯論終結前均未聲
    明異議，依刑事訴訟法第159 條至159 條之5 之規定，均有
    證據能力，合先敘明。
貳、實體部分：
一、認定犯罪事實所憑之證據及理由：
    訊據被告莊金蘭矢口否認有何毀損犯行，辯稱：當天伊看到
    上開機車停在該處，為了讓車主知道伊的不滿，並表達抗議
    的意思，所以就拿盆栽等物擋在上開機車前方，之後是因為
    發現盆栽內的蛋殼沒有碎，所以才蹲下拿磚頭將蛋殼敲碎，
    時間大約只有3 分鐘，不可能有時間刺破輪胎，伊並無毀損
    高瑜菁所有前揭機車前輪胎之犯行云云；然查：
(一)、被告係址設新北市○○區○○路178 號樂吉兒幼兒學校園長
    ，而高瑜菁所有之車牌號碼RES-219 號輕型機車於100 年5
    月23日星期一11時49分許，係停放於上開幼兒學校前，嗣於
    100 年5 月23日17時許，高瑜菁之夫林士傑因接送小孩而至
    前揭機車停車處騎乘該機車，發現機車前輪胎壓不足（即沒
    有氣），乃將之騎乘至附近機車店打氣，然於翌日7 時20分
    許，林士傑之父欲騎乘該機車時，仍發現該機車前輪胎壓不
    足（即沒有氣），乃復將之騎乘至附近機車行，嗣由林士傑
    於同日10時至車行取車時，車行告知該機車前輪係遭異物刺
    破致胎壓不足（即沒有氣）且已無法補胎，而需更換新輪胎
    各情，經證人林士傑於警詢、偵查中證述明確（見偵查卷第
    7-9 、27頁），並有案發現場之監視錄影翻拍相片數幀在卷
    可稽（見偵查卷第13-15 頁），且有證人林士傑於警詢中所
    提出前揭機車之前輪，於右側輪胎壁部分確有一呈現「」
    型痕跡之相片二幀附卷可參（見偵查卷第12頁），併為被告
    所不否認，此等事實自堪認定；又遭損壞之輪胎係於右側輪
    胎壁部分呈現「」型痕跡，則以損壞之部位係出現於右側
    輪胎壁、而非輪胎底部，該等損壞痕跡呈現「」型此一特
    殊痕跡，可認該等損壞部位、痕跡，核非機車行駛中遭路面
    異物刺破造成，應係由人刻意持異物刺入所致，此情亦可認
    定。
(二)、又本院就案發時地現場之情形，經播放案發現場之監視錄影
    光碟，併製成勘驗筆錄暨將監視錄影內容翻拍成相片數幀，
    內容如下：
、畫面一開始播放，有1 台機車停放在畫面正下方，播放至0
    分17秒時，有1 女子從畫面左方走過來，並將手推車菜籃放
    在機車前輪之右側（見本院卷勘驗筆錄附件一、二之相片）
    。
、畫面播放至59秒時，上開女子拿了一個盆栽（下稱A盆栽）
    放在上述手推車菜籃之右側，畫面播放至1 分43秒時，上開
    女子又拿了一個盆栽（下稱B 盆栽）放在上開機車前輪右前
    方；畫面播放至2 分10秒時，上開女子另拿了一個盆栽（下
    稱C 盆栽）放在上開機車前輪正前方（見本院卷勘驗筆錄附
    件三、四、五之相片）。
、畫面播放至2 分21分時，上開女子第一次蹲下來靠近機車前
    輪右側，畫面播放至2 分33秒時，上開女子第一次站立後左
    手似拿某不明東西（見本院卷勘驗筆錄附件六、七之相片）
、畫面撥放至2 分57秒時，上開女子第二次蹲下來靠近機車前
    輪右側，畫面播放至3 分12秒時，上開女子第二次站立後，
    隨即把B、C盆栽由原先位置往機車右前方移動，並離開現場
    （見本院卷勘驗筆錄附件八、九、十之相片）
、畫面播放至5 分10秒時，上開女子從畫面左下方走過來，並
    將先前放置在機車前輪右側之手推車菜籃推走，人隨即離開
    並將A 、B 、C 盆栽留置現場。（見本院卷勘驗筆錄附件十
    一至附件十六之相片）
、至畫面播放9 分38秒為止，上開女子均未曾回到現場。
    被告且於本院審理中坦認其即為上開勘驗筆錄監視錄影畫面
    中所出現之女子，則依前開勘驗筆錄內容，可認被告確曾於
    案發時地，蹲於前揭機車前輪右側，期間，其一度起立後，
    左手似拿某不明東西，嗣復行蹲下後又再行起立等情明確；
    則以案發時點被告與前揭機車之相對位置而言，被告係蹲在
    該機車前輪右側旁，此點核與高瑜菁所有之前揭機車於案發
    後，係機車前輪胎右側輪胎壁遭人持異物刺破之點相符，佐
    以依諸系爭機車前輪胎遭損壞之部位、痕跡等節觀之，該輪
    胎損壞之原因核非機車行駛中遭路面異物刺破造成，應係由
    人刻意持異物刺入所致，事證如前，則證人林士傑於警詢中
    證稱：我懷疑是樂吉兒幼兒學校的園長刺破機車輪胎等語（
    見偵查卷第8 頁），原非無由。
(三)、又新北市○○區○○路178 號樂吉兒幼兒學校所在地點之合
    宜皇冠大廈，於100 年3 月21日經管理委員會公告「近日在
    騎樓，發生騎機車差點撞到小朋友及小朋友被排氣管燙傷事
    故，為維護安全經本會與店面178 號盧先生及莊園長達成協
    議，自3 月23日起，幼稚園上課日，每日上午7 點至下午7
    點，其面前騎樓禁止停放機車及自行車，其餘時間及休假日
    全天候，將可停放機車，敬請各住戶配合」，此有偵查卷附
    之合宜皇冠大廈管理委員會100 年3 月21日公告的相片一幀
    在卷可參（見偵查卷第16頁）；另告訴人高瑜菁且於本院審
    理中指稱：這台車是我公公在騎，六、日協調可以放在幼稚
    園前面，因為是管委會的事，我們也不是很清楚是怎麼協調
    ，但我們知道有這個事情，事發當天是星期一，我公公放假
    所以他沒有在星期一早上就把車騎走，可是我去上班，不知
    道車子放在幼稚園前面沒有騎走這件事情，我先生是當天下
    午去騎車的時候發現車子漏風、車子輪胎是沒有氣的，所以
    我先生在騎去接小孩的過程中，有把車騎去打氣，隔天早上
    我先生再把車騎去檢查，因為車子還是沒氣，車行才指說是
    輪胎的側邊有十字的孔，才知道說車子不是因為我們正常使
    用才漏氣的，等於隔天的早上我們才調管委會裡面的監視錄
    影帶；調閱錄影帶是從前一個星期的星期五晚上停車開始，
    一直到經過星期五、星期六、星期日、到星期一下午4 點多
    我先生去取車，這個時間點裡面，我沒有看到其他人接近系
    爭的機車，並且有蹲下的動作，也就是這段期間內雖然還有
    其他人停車，但是沒有其他人接近機車後並且蹲下的情形等
    語在卷；是告訴人高瑜菁所有之機車於案發時點即100 年5
    月23日星期一上午11時49分許既仍停於被告任職之幼稚園前
    之騎樓處，即與合宜皇冠大廈管理委員會100 年3 月21日公
    告該棟大廈住戶希冀配合辦理於幼稚園上課日，每日上午7
    點至下午7 點，其面前騎樓禁止停放機車及自行車之內容未
    合，佐以被告於警詢中亦供稱：我有拿菜籃及盆栽和水桶放
    置在新北市○○區○○路178 號騎樓的RES-219 號機車的前
    輪前，是因為旁邊有貼一張告示表明不能停車，且小朋友也
    曾經被排氣管燙傷，所以我拿那些東西擋住他機車前輪的去
    路表示抗議等語在卷（見偵查卷第5 頁），可認被告對告訴
    人高瑜菁所有之機車，於案發時地，竟未遵守合宜皇冠大廈
    管理委員會100 年3 月21日公告內容，仍行停放於吉兒幼兒
    學校前之騎樓處乙節，乃心生不滿並業以具體行動即搬置盆
    栽、水桶等物擋於高瑜菁所有之機車前輪的前方、兩側以表
    達抗議，執此各情以觀，則被告容存有本案毀損犯行之動機
    ，兼衡案發時點被告確蹲在該機車前輪右側旁，此點核與高
    瑜菁所有之前揭機車於案發後，係機車前輪胎右側輪胎壁遭
    人持異物刺破之點相符，已如前述，益徵證人林士傑於警詢
    中證述：園長和管委會有在該處貼了一張告示說早上七點到
    晚上七點，該處禁止停放機車（除了假日外），因為星期一
    （100/05/23 ）早上11點多，就只有我家的那一台RES-219
    機車停放於該處，基於種種原因，我懷疑是樂吉兒幼兒學校
    的園長刺破機車輪胎等語（見偵查卷第8 頁），核屬有據，
    容非子虛，可以採憑，被告辯稱並無毀損犯行云云，容難遽
    信。
(四)、至被告雖辯稱伊拿盆栽擋在上開機車前方，之後是因為發現
    盆栽內的蛋殼沒有碎，所以才蹲下拿磚頭將蛋殼敲碎，時間
    大約只有3 分鐘，不可能有時間刺破輪胎，伊並無毀損高瑜
    菁所有前揭機車前輪胎之犯行云云，然被告於案發時地搬置
    盆栽等物擋於上開機車前方時，係頭戴帽簷甚寬大之白帽，
    該等帽簷並已遮掩被告之部分面容，此有監視錄影翻拍相片
    數幀附於本院卷可參，再以前開機車既停放於騎樓處，原無
    易遭雨淋或日曬之情，則被告果僅係於騎樓處拿盆栽擋在上
    開機車前方以表達抗議之意，應無須尚頭戴帽簷甚寬大之白
    帽，凡此各情，堪認被告應無意使人可輕易見其面容，則苟
    被告前揭所辯屬實，其豈非因敲蛋殼而勢須增長其滯留現場
    之時間，併導致其遭人發現面容之機會增加，是亦難認被告
    前揭所辯可採。
(五)、被告雖另稱可傳喚證人屋主盧先生、管委會主委張瑞釗、總
    幹事許景陽等人證明伊對違規不配合之機車均想盡辦法做道
    德勸說和良性的雙向溝通云云，然此等證據調查，與被告本
    案犯行無直接關聯，且依諸前揭(一)至(四)之事證，本院認事證
    明確，被告前揭證據調查，尚無必要，併此敘明。
(六)、綜上，本件事證明確，被告犯行堪以認定。
二、應適用之法律、科刑審酌事由：
(一)、核被告本件所為，係犯刑法第354條之毀損罪。
(二)、爰審酌被告犯罪之動機、目的、手段、告訴人所受損失、被
    告之品行、智識程度及犯罪後態度等一切情狀，就其本件犯
    行，量處如主文所示之刑，並諭知如易服勞役之折算標準；
    又被告為本案犯行，雖容或係因告訴人所有之機車未能依合
    宜皇冠大廈管理委員會100 年3 月21日公告意旨內容辦理，
    被告一時氣憤所致，然其所為，仍屬非是，惟斟酌被告前未
    有任何刑事案件前科紀錄，有臺灣高等法院被告前案紀錄表
    在卷可參，其一時失慮，致罹刑典，經此次偵審、科刑教訓
    後，應知警惕而無再犯之虞，本院因認前述對其所宣告之刑
    ，以暫不執行為適當，爰依刑法第74條第1 項第1 款規定，
    併予宣告緩刑2 年。
據上論斷，應依刑事訴訟法第299 條第1 項前段，刑法第354 條
、第42條第3 項前段、第74條第1 項第1 款、刑法施行法第1 條
之1，判決如主文。
本案經檢察官高智美到庭執行職務。
中    華    民    國   100    年    12    月    30    日
                  刑事第二十庭   法  官  陳明偉
以上正本證明與原本無異。
如不服本判決，應於判決送達後10日內敘明上訴理由，向本院提
出上訴狀 (應附繕本) ，上訴於臺灣高等法院。其未敘述上訴理
由者，應於上訴期間屆滿後20日內向本院補提理由書「切勿逕送
上級法院」。
                                 書記官  黃頌棻
中    華    民    國   100    年    12    月    30    日
附錄本案論罪科刑法條全文
刑法第三百五十四條
毀棄、損壞前二條以外之他人之物或致令不堪用，足以生損害於
公眾或他人者，處二年以下有期徒刑、拘役或五百元以下罰金。